臺灣臺北地方法院刑事裁定　
111年度聲判字第5號
聲  請  人  
即告 訴 人  普詮電子股份有限公司

法定代理人  林煜喆
代  理  人  翁偉倫律師
            陳金圍律師
            王雅芳律師
被      告  藍文人



上列聲請人即告訴人因詐欺等案件，不服臺灣高等檢察署檢察長
於民國110年12月16日所為110年度上聲議字第9770號駁回聲請再
議之處分（原不起訴處分案號：臺灣臺北地方檢察署檢察官109
年度偵字第10007號、第18373號），聲請交付審判，本院裁定如
下：
    主  文
聲請駁回。
    理  由
按告訴人不服上級法院檢察署檢察長或檢察總長認再議為無理
  由之駁回處分者，得於接受處分書後10日內委任律師提出理由
  狀，向該管第一審法院聲請交付審判；法院認交付審判之聲請
  不合法或無理由者，應駁回之；法院為前項裁定前，得為必要
  之調查，刑事訴訟法第258條之1第1項、第258條之3第2項前段
  及第3項分別定有明文。又按上開規定告訴人得向法院聲請交
  付審判，係新增對於「檢察官不起訴或緩起訴裁量權」制衡之
  一種外部監督機制，法院僅就檢察官所為不起訴或緩起訴之處
  分是否正確加以審查，以防止檢察機關濫權。依此立法精神，
  同法第258條之2第3項規定法院審查聲請交付審判案件時「得
  為必要之調查」，其調查證據之範圍，自應以偵查中曾顯現之
  證據為限，不可就新提出之證據再為調查，亦不可蒐集偵查卷
  以外之證據。此徵諸法院辦理刑事訴訟案件應行注意事項第13
  4點規定：法院於審查交付審判之聲請有無理由時除認為不起
  訴處分書所載理由違背經驗法則、論理法則或其他證據法則，
  否則，不宜率予裁定交付審判，益顯明白。再按法院為交付審
  判之裁定時，視為案件已提起公訴，刑事訴訟法第258條之3第
  4項亦有明定。準此，法院裁定交付審判，即如同檢察官提起
  公訴使案件進入審判程序，是法院裁定交付審判之前提，必須
  偵查卷內所存證據已符合刑事訴訟法第251條第1項規定「足認
  被告有犯罪嫌疑」而檢察官應提起公訴之情形，亦即該案件已
  經跨越起訴門檻。倘經法院調查之結果，尚不足以動搖原事實
  之認定及處分之決定者，仍不能率予交付審判，應依同法第25
  8條之3第2項前段規定，以聲請無理由而裁定駁回。
本案聲請人即告訴人普詮電子股份有限公司（下稱聲請人）以
  被告藍文人涉犯詐欺等罪嫌，向臺灣臺北地方檢察署（下稱臺
  北地檢署）檢察官提出告訴，經該署檢察官偵查終結，於民國
  110年10月30日以109年度偵字第10007號、第18373號不起訴處
  分書（下稱本案不起訴書）為不起訴處分。聲請人不服聲請再
  議，經臺灣高等檢察署（下稱高檢署）檢察長認再議無理由，
  而於同年12月16日以110年度上聲議字第9770號處分書（下稱
  本案再議處分書）駁回再議之聲請，該處分書於同年月29日送
  達於聲請人之受僱人收受，聲請人並於法定期間內之111年1月
  3日委任律師具狀向本院提出交付審判之聲請等情，有本案不
  起訴書、再議處分書、送達證書、刑事交付審判聲請狀（含其
  上本院收文戳）及刑事委任狀等件在卷可稽（見高檢署110年
  度上聲議字第9770號卷《下稱再議卷》第2頁至第5頁、第17頁至
  第19頁、第24頁、本院111年度聲判字第5號卷第5頁至第13頁
  ），並經本院調閱上開卷宗確認無誤，故本件聲請程序合法，
  合先敘明。
聲請人原告訴意旨略以：被告係專家生物科技股份有限公司（
  下稱專家公司）之負責人，明知「The Woundcare Company In
  c.」（下稱Woundcare公司）在美國並未註冊登記，亦不具有
  「POLYHYDRATED IONOGEN」成分（下稱PHI成分）之專利權，
  竟基於詐欺取財、偽造文書及使公務員登載不實之犯意，而為
  下列行為：
㈠於102年12月24日向衛生福利部食品藥物管理署（下稱食藥署）
  申請「Accelerex」親水性創傷敷料（中文名稱為「愛喜瑞敷
  」，下稱本案敷料）之第一等級醫療器材查驗登記時，出具不
  實填載「委託製造廠：Woundcare Company；受委託製造廠：W
  ater-Jel Technologies,LLC」（下稱Water-Jel公司）、「若
  有不實......並負法律上一切責任」等內容之「第一等級醫療
  器材查驗登記申請暨切結書」（下稱本案申請暨切結書），使
  食藥署人員審定後，於102年12月31日以FDA器字第1026025171
  號核准發給「衛生福利部第一等級醫療器材許可證」（下稱本
  案許可證），足以生損害於食藥署對於管理醫療器材申請登記
  之正確性。
㈡又於103年2月間，向聲請人之前董事長兼總經理劉國華佯稱：W
  oundcare公司以擁有專利之PHI成分製造本案敷料及「Radien
  」保養品（中文名稱為「蕾蒂雅」，下稱本案保養品），對於
  修復慢性傷口具有療效，而專家公司為其亞洲地區辦事處，具
  有合法代理權，並持有美國專利及商標局核發之專利證書（下
  稱本案USPTO專利證書）及相關產品檢驗證明，欲尋找合作公
  司作為中國、臺灣及泰國等地區之獨家代理等語，致聲請人陷
  於錯誤，而於103年2月12日與代表專家公司之被告簽署「代理
  意願書」、「台灣地區獨家銷售顧問合約書」、「台灣地區獨
  家代理銷售合約書」、「地區保留經銷權利授權同意書」等合
  約（下合稱本案合約），約定由專家公司提供上開產品予聲請
  人代理販售，並簽發面額為新臺幣（下同）147萬5,906元之支
  票共9張、匯款4,083萬8,513元，共計5,412萬1,667元之權利
  金及貨款予專家公司。然於雙方簽約後，劉國華多次向被告要
  求交付產品權利文件、安排拜訪原廠研發及生產基地，均未獲
  置理。嗣財政部北區國稅局（下稱北區國稅局）於108年間函
  知聲請人關於103至104年間支付予專家公司之權利金費用，因
  專家公司未有專利權證書，無法認定上開權利金費用之價值，
  將不予認定為聲請人營業收入之減項，應予補繳所得稅款等語
  ，且經聲請人查證發現Woundcare公司從未有任何登記資料，
  本案USPTO專利證書上所載之專利權人為「Greystone Medical
   Group,Inc.」（下稱Greystone集團），該專利因未繳納專利
  維持費，已於101年12月17日過期，被告顯然係以虛偽不實之
  資訊對於聲請人施詐，使聲請人陷於錯誤，而支付鉅額款項購
  買產品及代理權。因認被告涉犯刑法第339條第1項之詐欺取財
  、第216條、210條之行使偽造私文書及第215條之使公務員登
  載不實等罪嫌等語。
聲請交付審判意旨詳如附件所示之「刑事交付審判聲請狀」、
  「刑事交付審判補充理由狀」所載。
按犯罪事實應依證據認定之，無證據不得認定犯罪事實，刑事
  訴訟法第154條第2項定有明文。又認定不利於被告之事實，須
  依積極證據，苟積極證據不足為不利於被告事實之認定時，即
  應為有利於被告之認定（最高法院104年度台上字第3156號判
  決意旨參照）。
經查：
㈠被告所營之專家公司，先於102年8月16日以Water-Jel公司為醫
  療器材製造廠、「Hydrophilic wound dressing」為登錄品項
  ，向衛生福利部申請「輸入醫療器材製造廠符合醫療器材優良
  製造規範」檢查，經衛生福利部於102年11月25日同意認可登
  錄；專家公司再於同年12月24日，提出上開認可登錄函、販賣
  業藥商許可執照影本、內容為「Water-Jel公司將『愛喜瑞敷親
  水性創傷敷料（滅菌）』（Accelerex Hydrophilic wound dre
  ssing《sterile》）供貨予Woundcare公司」之委託製造合約書
  及填載「委託製造廠：Woundcare Company；受委託製造廠：W
  ater-Jel Technologies,LLC」等內容之本案申請暨切結書等
  文件，向食藥署申請第一等級醫療器材查驗登記，經審定後，
  於102年12月31日獲食藥署以FDA器字第1026025171號函，通知
  專家公司領取上開許可證等情，有公司登記資料、食藥署109
  年3月6日FDA器字第1099005424號函及所附查驗登記相關資料
  等件在卷可稽（見臺北地檢署108年度他字第10113號卷《下稱
  他卷》第19頁、109年度偵字第18373號卷《下稱18373偵卷》第18
  3頁至第200頁），堪信為真。
㈡被告於103年2月間，向聲請人之前董事長兼總經理劉國華表示
  ：專家公司是Woundcare公司的亞洲地區辦事處，本案敷料及
  保養品在臺灣已取得本案許可證，欲尋求聲請人合作，可授權
  臺灣地區獨家代理銷售及保留大陸地區代理權等語，並出具本
  案USPTO專利證書及商品檢驗證明等資料；嗣聲請人於同年月1
  2日與代表專家公司之被告簽署本案合約，約定由專家公司提
  供上開產品予聲請人代理銷售，聲請人遂簽發面額為147萬5,9
  06元之支票共9張、匯款4,083萬8,513元，共計5,412萬1,667
  元之權利金及貨款予專家公司等情，業據證人劉國華於警詢中
  及偵查時證述在卷（見18373偵卷第35頁至第37頁、第382頁至
  第383頁），且被告對此未加以爭執（見他卷第170頁至第171
  頁），並有上開專利證書、商品檢驗證明資料、合約書、統一
  發票、臺灣銀行新店分行不可撤銷信用狀、匯票付款申請書、
  專家公司出貨單、臺灣銀行存入憑條、匯票、支票、臺灣銀行
  帳戶基本資料及存摺存款歷史交易明細資料等件存卷足憑（見
  他卷第21頁至第41頁、第45頁至第47頁、18373偵卷第299頁至
  第340頁、第343頁至第347頁），是上揭事實亦可認定。
㈢稽之上開委託製造合約書、本案申請暨切結書等文件所示，Wou
  ndcare公司址設在美國田納西州（即Tennessee，英文州名縮
  寫為「TN」），然該州除有「The Woundcare Co.,LLC」於107
  年3月14日設立登記，且於108年6月8日停業外，查無任何關於
  「The Woundcare Company」或「The Wound care Company」
  之登記立案紀錄等情，固有駐亞特蘭大辦事處經濟組109年3月
  24日美亞經字第1090003082號函及天正聯合事務所109年度民
  公樺字第110105號公證書等件存卷可考（見18373偵卷第67頁
  、第205頁至第239頁）。而本案USPTO專利證書記載略以：「
  專利號碼：6,149,947，專利日期：89年11月21日，專利權人
  ：Greystone Medical Group,Inc.」等語（見他卷第21頁，下
  稱本案專利），復參USPTO專利公開資訊系統所示，前開專利
  因未繳納維持費用，於101年12月17日逾期乙情（見他卷第69
  頁），綜以上揭資料，可知專家公司向食藥署申請本案許可證
  、與聲請人簽署本案合約之際，Woundcare公司尚未經設立登
  記，且前開專利權業已逾期之事實。
㈣惟據證人劉國華於警詢中及偵查時證稱：伊於103年2月12日，
  代表聲請人與專家公司簽立合約，內容為代理Woundcare公司
  之本案敷料及保養品組之專利產品，專家公司須提供產品、行
  銷資源及至美國訪廠，聲請人則負責銷售產品及支付權利金；
  專家公司剛開始有提供產品供銷售，也有提供市場支持，但未
  履行帶伊至美國訪廠之義務；被告一開始在作簡報時，有提供
  美國產品專利號碼、相關專利證明，伊於簽約前，有在美國網
  站上查證；剛開始專家公司是用Woundcare公司來跟伊談，Wou
  ndcare公司在臺代表就是專家公司，後來被告介紹這個產品的
  技術就是Greystone集團來的，所以專利是屬於Greystone集團
  ，這2間公司的老闆是同一個人（見他卷第301頁至第305頁）
  ；雙方簽約後，聲請人就開始賣產品，於104年3月間在臺灣地
  區辦過本案敷料之發表會，曾邀請Woundcare公司總裁GREGORY
   PHELPS PILANT（本院按：GREGORY PHELPS PILANT業經臺北
  地檢署檢察官以109年度偵字第10007號、第18373號案件另為
  不起訴處分確定，下稱GREGORY）參加，授權狀就是GREGORY簽
  的，且被告有說明賣給聲請人的產品是由Water-Jel公司代工
  生產（見18373偵卷第35頁至第36頁、第383頁）；被告一直沒
  有安排去美國訪廠，伊後來直接到美國拜訪GREGORY並參觀他
  的工廠，在現場有看到GREGORY亦擔任總裁之Biocellerex,LLC
  公司（下稱Biocellerex公司）與Woundcare公司的合併招牌，
  故聲請人與GREGORY名下的GP Global,Inc.公司重新簽訂延續
  合約（見18373偵卷第36頁、第41頁、第43頁至第44頁、他卷
  第305頁）；認證部分，因本案敷料的技術及專利是Greystone
  集團的，所以由他們申請FDA藥證，ISO是工廠認證，因Woundc
  are公司委託Water-Jel公司生產，所以由Water-Jel公司申請
  ，「Accelerex」及「Radien」是臺灣的品牌名稱，藥方都一
  樣；伊於104年7月間向專家公司所發送之電子郵件，是要終止
  代理大陸地區之權利金付款，因伊訪廠後，美國公司認專家公
  司未將權利金交付，所以伊對當初簽約內容產生疑慮，伊要求
  提供正式文件及授權合約是指大陸地區授權的資料，這時臺灣
  地區的代理權已完成權利金之支付，也開始販售產品1年多了
  ，不能說被告提供的資料是假的，因這些產品都經過測試認證
  ，也有美國臨床測試報告，且3M有跟Greystone集團簽約合作
  銷售；伊聽到專家公司未交付權利金後，有向被告詢問，被告
  表示這是GREGORY欠他的錢，用來在臺灣地區辦理記者會及設
  立亞洲辦公室的費用等語（見他卷第307頁至第309頁、18373
  偵卷第44頁），參以證人劉國華上揭所證GREGORY曾出席本案
  敷料之發表會、Biocellerex公司與Woundcare公司合併招牌之
  廠房，均有現場照片足資佐證（見18373偵卷第65頁、第175頁
  至第180頁），應堪採信。由上可知Woundcare公司雖未經依美
  國法規辦理設立登記，然事實上不能排除有透過與Biocellere
  x公司併用招牌及廠房而實際營運之可能，於無積極證據足以
  認定「Woundcare公司未實際營運」、「Water-Jel公司未受委
  託製造本案敷料」等情況下，自不能遽認被告明知為不實之事
  項，仍檢具內容不實之委託製造合約書、虛偽填載本案申請暨
  切結書，提出於食藥署而行使之，因而涉有行使偽造私文書、
  行使業務登載不實文書及使公務員登載不實等罪嫌。是聲請交
  付審判意旨主張：被告於本案申請暨切結書上虛偽填載委託製
  造廠商是根本不存在之Woundcare公司，足生損害於食藥署及
  公眾對於醫療器材管理之安全風險評估正確性，實應構成偽造
  文書云云，並非可採。
㈤依證人劉國華上揭所述，聲請人於簽署本案合約前，業經審究
  相關專利證書及商品檢驗證明，並已透過公開資訊系統查詢本
  案專利之相關資料。被告亦曾說明相關產品技術之專利屬於Gr
  eystone集團，係由Water-Jel公司代工生產等重要資訊；專家
  公司未履行之契約義務，係未安排聲請人於簽約訪廠，待證人
  劉國華親自查廠後，已從GREGORY處釐清Woundcare公司、Grey
  stone集團及Water-Jel公司間之相互關係，存有爭議者係專家
  公司是否已交付權利金予GREGORY所營公司及是否已取得在大
  陸地區之銷售授權，然由聲請人與專家公司簽約後所舉辦本案
  敷料之發表會，GREGORY未表示無異議地配合出席參加等情，
  可徵被告聲稱專家公司有亞洲地區合法代理權乙節，應非子虛
  ，自不能以Woundcare公司未經行政設立登記及本案專利逾期
  各情，遽認本案合約之締約標的代理權及來源均屬虛構不實，
  進而認定被告涉有詐欺罪嫌。
㈥北區國稅局固以105年度營利事業所得稅申報核定通知書調整法令及依據說明書認定：專家公司於101、102年度申報營業收入為0元、薪資0元、資產0元，僅103年及104年銷售本案權利金，因而難以認定其具有獨家銷售權，亦無法認定權利金之經濟價值等語（見他卷第53頁），然上開稅務機關係依專家公司之申報紀錄以為認定，實無從以此論斷專家公司實際營運狀況。至證人即聲請人之現負責人林煜喆於警詢中雖指稱：伊自107年3月間起擔任聲請人之董事長，經北區國稅局於同年12月間要求聲請人補稅，才發現本案合約只是紙上作業，聲請人實際上未取得任何權利；因伊去查詢工商登記資料，發現Woundcare公司顯然不存在，且專家公司提供之進口報單，是向Water-Jel公司及「GDMI INCORPORATED」公司（下稱GDMI公司）進貨，所以伊認為Woundcare公司只是專家公司虛構，用以向聲請人謊稱擁有該公司的亞洲代理權等語（見18373偵卷第85頁至第88頁）。又證人即林煜喆之女林純任於警詢中雖證稱：伊於107年間至聲請人公司任職，負責財務管理兼任董事長特助，林煜喆於同年8至9月間清查公司過去轉投資的業務，發現很多不合理之處；伊不清楚被告與劉國華認識的經過，但從公司的電子郵件存檔中得知，當時被告聲稱專家公司是Woundcare公司的亞洲區代表，並將經銷權販售給聲請人；被告有提供美國及歐盟的認證，但這些產品名稱都不是「Accelerex」或「愛喜瑞敷」，製造商都是Water-Jel公司，沒有出現Woundcare公司；專家公司提供的進口報單上，出口商名稱為Water-Jel公司及GDMI公司，也不是Woundcare公司，所以伊認為被告與劉國華、GREGORY共同詐騙聲請人等語（見18373偵卷第121頁至第124頁、第129頁），惟伊等均未親自見聞被告如何與劉國華洽談，或見證本案合約簽署及履行之經過，僅憑事後清查及整理相關資料後所得之結論，尚難逕予採認。
㈦況觀被告交予聲請人之103年5月及11月間進口報單，相關產品確實從美國進口，僅出口人（賣方）填載Water-Jel公司、GDMI公司等情（見18373偵卷第111頁至第113頁），衡以進口報單填載之內容係供海關查驗及核稅之用，實際交易之主體及法律關係仍須視個別契約內容認定之，且Water-Jel公司如為受委託製造廠，被告非無可能為求便宜行事，而從製造廠直接託運相關產品，實難憑此為不利於被告之認定。是聲請交付審判意旨仍執前詞，並指稱：Woundcare公司於簽約時未設立登記，被告亦無法依約履行安排訪廠，依卷內貨物進口報單所示，被告係向Water-Jel公司及GDMI公司進口「Accelerex」及「FACE CREAM」；上揭資料均為被告所填，足證其確實知悉Woundcare公司根本不存在，亦不具有上開產品之專利權，仍檢具本案申請暨切結書提出於食藥署，並對聲請人行使虛偽不實之詐術內容，致使聲請人與之締結對價失衡之本案合約，故構成詐欺取財罪、行使偽造私文書罪及使公務員登載不實罪云云，均屬無據。
綜上所述，聲請人聲請交付審判意旨所指被告涉犯詐欺取財、
  行使偽造私文書及使公務員登載不實等罪嫌，業據本案不起訴
  處分書及再議處分書逐一指駁，且均敘明理由及其所憑證據，
  經核尚無違背經驗法則或論理法則之情事。是依首揭法律明文
  ，本案不起訴書及再議處分書以被告犯罪嫌疑不足，予以不起
  訴處分及駁回再議之聲請，認事用法均無不當，故本件聲請交
  付審判為無理由，應予駁回。
依刑事訴訟法第258條之3第2項前段，裁定如主文。
中　　華　　民　　國　　111 　年　　6 　　月　　30　　日
                  刑事第六庭  審判長法  官  黃傅偉
                                    法  官  李佳靜
                                    法  官  洪翠芬
上正本證明與原本無異。
本裁定不得抗告。
                                    書記官  蘇瑩琪
中　　華　　民　　國　　111 　年　　6 　　月　　30　　日
附件：「刑事交付審判聲請狀」、「刑事交付審判補充理由狀」